【裁判字號】    91,上訴,3864
【裁判日期】    920121
【裁判案由】    強盜等
【裁判全文】
臺灣高等法院刑事判決                        九十一年度上訴字第三八六四號
    上  訴  人
    即  被  告  丙○○  男  民.
    指定辯護人   本院甲○辯護人  王永炫
右上訴人因強盜案件，不服臺灣桃園地方法院九十一年度訴字第一七三號，中華民
國九十一年十一月二十日第一審判決（起訴案號：臺灣桃園地方法院檢察署九十一年
度偵緝字第二七七號、九十一年度偵字第四０一九號、第八六三０號），提起上訴，
本院判決如左：
    主  文
原判決關於強盜及執行刑部分撤銷。
丙○○連續意圖為自己不法之所有，攜帶兇器以強暴，至使不能抗拒，而取他人之物
，處有期徒刑玖年。扣案美工刀壹把、膠帶壹捲、黏有被害人乙○○毛髮之膠帶壹捆
，均沒收。
    事  實
一、丙○○於民國九十年十二月二十九日下午，與戊○○、簡志全等人一同飲酒，因
    戊○○遭他人毆打，丙○○予以排解，向戊○○索取酬勞新台幣（下同）三千元
    ，戊○○應允給付，至桃園縣龜山鄉舊路村九鄰三十三之十七號戊○○上班之工
    廠，向老闆林興禮借得三千元交予丙○○。同日晚間八時許，兩人一起前往友人
    丁○○桃園縣八德市○○路○段一二三三巷六弄八號住處休息。戊○○酒後，在
    沙發上睡著，丙○○竟意圖為自己不法之所有，以丁○○家中之狗繩，將戊○○
    雙手反綁，剝奪其行動自由，禁止其離去，繼用丁○○住家報紙所捲紙棒一支加
    以毆打，藉口酬勞太少，命戊○○需再給付四萬元，戊○○在不能抵抗下而應允
    ，遂打電話予其父羅財元、表哥林重志、老闆林興禮借錢，惜無所獲。丙○○繼
    要求戊○○典當機車，由不知情之丁○○（業經原審法院為無罪判決）打電話向
    報紙刊登廣告之汽車借款，詢問如何辦理機車質押借款，並於翌（三十）日由丁○○駕駛其所有計程車，載同丙○○、戊○○至桃園縣大溪戶政事務所，欲命戊○○補辦身分證，將車牌號碼ＧＮ七－四三二號重型機車質押，因適逢星期假日
    ，而未能辦理。返回丁○○住處後，丙○○乃請丁○○之幼女顏薏紋購得本票一
    本，持不詳之刀械一把，命戊○○簽發面額四萬元之本票一張。翌（三十一）日
    十七時許，戊○○以向表哥林重志借錢為由，與丙○○一同搭車至桃園縣八德市
    ○○路亞運保齡球館林重志工作之地點，趁機自林重志公司之後門逃脫，始回復
    自由，並隨即報警。警方於九十一年二月一日九時五十分許，持搜索票在丁○○
    住處查獲上開其餘尚未使用之本票一本、紙棒一支及戊○○所有遺落該處之黑色
    皮夾一只。丙○○復基於同一概括之犯意，意圖為自己不法之所有，向南山人壽
    保險公司中翔通訊處業務經理乙○○，佯稱欲投保儲蓄保險附加意外險，約乙○○於九十一年一月二十四日二十一時，至桃園縣八德市○○路四十六號前交付保
    費，乙○○依約駕駛車牌號碼ＬＦ－四七九二號自小客車抵達，約當晚二十二時
    許，丙○○持其所有之美工刀及手銬進入乙○○車內，以手銬將乙○○雙手銬住
    後，押入桃園縣八德市○○路四十六號對面之貨櫃屋內，再以膠帶綑綁乙○○之
    手腳、黏其嘴巴，拘禁於貨櫃屋內之床上，至使不可抗拒，命乙○○交付跑路費
    四萬元，丙○○並取走其皮包中之萬泰商業銀行提款卡，至桃園縣八德市○○路
    農會及介壽路誠泰銀行櫃員機欲提領現金時，適有警車在附近巡邏，致未刷卡得
    財。丙○○繼於九十一年一月二十五日凌晨四時十九分許，駕駛乙○○之ＬＦ－
    四七九二號自小客車，帶同乙○○至桃園縣八德市○○路誠泰銀行及同路段之富
    邦銀行，由乙○○分別提領現金一萬元及三千元，並將身上現金二萬元一併交付
    予丙○○。丙○○猶嫌不足，續帶乙○○至桃園縣桃園市○○路一一一號紅磨坊
    茶店（登記名稱為談笑風生飲食店），由乙○○以渣打銀行信用卡（卡號000
    0000000000000號）刷卡二萬五千元，實借二萬元，交付丙○○。
    迄當日凌晨五時許，丙○○駕車載乙○○至桃園中正國際機場，命乙○○刷卡購
    買前往香港之機票，乙○○趁機逃走，而脫離丙○○之控制，丙○○則搭機逃亡
    香港。乙○○報警，帶同警方至上開貨櫃屋內搜出丙○○所有作案用之美工刀一
    支、膠帶一捲、黏有乙○○毛髮之膠帶一捆、丙○○吸過之煙蒂十九支等物。
二、案經桃園縣警察局桃園分局報請台灣桃園地方法院檢察署檢察官偵查起訴。
    理  由
一、訊之上訴人即被告丙○○，矢口否認有強盜戊○○財物之犯行，辯稱：因戊○○
    遭人毆打，伊認識對方，乃代為排解，戊○○自願給付四萬元酬勞，並簽發本票
    ，伊並未將戊○○拘禁在丁○○家或打他、逼迫他簽本票云云。然查被告強盜及
    妨害戊○○自由之犯罪事實，迭據被害人戊○○於警訊、檢察官偵查及原審法院
    指述藄詳（見九十一年偵字第一八○二號偵查卷第二十一至二十三頁、第二十六
    頁、第四十八至五十一頁、九十一年偵緝字第二七七號偵查卷第二十三至二十五
    頁、原審卷第三十四至四十頁），核與現場目擊證人丁○○於警訊、偵查及原審
    中之證述情節大致相符合（見上揭一八０二號偵查卷第九至十一頁、第五十頁、
    上揭偵緝字第二七七號偵查卷第二十四頁、第二十五頁、原審卷第六十四頁、第
    一○六頁、第一○七頁）。證人顏薏紋於警訊及法院審理時亦證稱：本票是被告
    要伊去買，有看到被告拿刀逼迫戊○○簽下本票等語（見上揭第一八０二號偵查
    卷第五十四、五十五頁、原審卷第八十頁）。復有在丁○○住處搜得被告委請顏
    蕙紋購買，所餘尚未使用之本票一本，及毆打戊○○所用報紙捲製之紙棒一只扣
    案可證。被告雖為被害人戊○○排解糾紛，惟戊○○已給付報酬三千元，如戊○○另自願給付給予四萬元，何以被告乘其酒醉睡著，以繩綁其雙手，又以紙棒加
    以毆打，倘戊○○承諾有積欠被告丙○○債務而自願質押機車，大可直接返回住
    處拿取身分證辦理，何以要補辦身分證，而由被告於星期假日急迫帶同至戶政機
    關試行辦理補發身分證？況自願給付報酬，一時無現金，又非一般債務，亦無簽
    發本票之必要。此益徵被告所辯，顯屬子虛，純為卸責之詞，不足採信，其強盜
    戊○○財物之犯行明確，足堪認定。
二、右揭被告強盜及妨害乙○○自由之犯行，業據被告於警訊及檢察官訊問時自白不
    諱（見九十一年偵字第四○一九號偵查卷第二十一至二十三頁、第二十六頁），
    於本院審理中除否認持美工刀及手銬外，對其犯行也供承在卷（見本院九十二年
    一月六日訊問筆錄及九十二年一月十四日審判筆錄）。被害人乙○○對其被害經
    過，也於警訊、檢察官偵查及原審審理中證述綦詳（見四０一九號偵查卷第二至
    四頁、第一○○、一○一頁、九十一年偵字第八六三○號偵查卷第三十九頁、原
    審卷第四十、四十一頁），與被告自白等情節均相符合。另有被害人乙○○皮靴
    遭被告美工刀割破之照片一張、被告押乙○○在銀行提款之錄影帶翻拷之照片四
    張、萬泰商業銀行客戶交易明細表、英商渣打銀行股份有限公司九十一年七月九
    日（九一）渣行第九八五號函及信用卡在卷可稽（見四０一九號偵查卷第一○三
    至一○五頁、八六三０號偵查卷第十六頁、第二十至二十二頁、第四十頁）。又
    有被告強盜所用之美工刀一把、膠帶一捲及黏有乙○○毛髮之膠帶一捆扣案可證
    ，此部分被告犯行亦臻明確，足以認定，應予依法論科。
三、被告犯罪後，懲治盜匪條例第五條第一項之盜匪罪，業於九十年一月三十日修正
    廢止，同日刑法第三百三十條第一項之加重強盜罪，亦經修正公布，同年二月一
    日起施行。原懲治盜匪條例之盜匪罪，法定刑為無期徒刑或七年以上有期徒刑，
    而修正後刑法加重強盜罪，法定刑為七年以上有期徒刑，經比較結果，以修正後
    之刑法有利於被告，依刑法第二條第一項前段之規定，應適用裁判時刑法第三百
    三十條第一項規定處罰。核被告所為，係犯刑法第三百三十條第一項之加重強盜
    罪、刑法第三百零二條第一項妨害自由罪。其先後二次強盜、妨害自由犯行，時
    間緊接，方法相類，觸犯同一罪名之罪，顯係基於概括之犯意反覆為之，應論以
    連續犯，並加重其刑。所犯加重強盜罪及妨害自由罪間，有方法與結果之牽連關
    係，應從較重之加重強盜罪處斷。至公訴意旨另以被告向戊○○取得之三千元，
    亦係強盜行為所得云云。惟該三千元係戊○○因被告為其排解糾紛所致贈，為其
    於原審陳述在卷，並非強盜所得，此部分檢察官認係強盜接續行為之一部，無庸
    另為無罪之諭知。
四、原審對被告為有罪科刑之判決，固非無見。惟查：(一)強盜罪，以至使被害人不能
    抗拒為犯罪構成要件，原審對被害人戊○○部分，未認定是否至使不能抗拒；對
    被害人乙○○部分，認其心生畏懼，而應允給付，尚有未合。(二)被告強盜乙○○
    並提款者，係萬泰商業銀行提款卡，原審未詳閱卷宗，誤為上海銀行及合作金庫
    提款卡，亦有未洽。(三)被告強盜並帶乙○○刷信用卡借款之商店為紅磨坊茶店（
    登記名義為談笑風生飲食店），原審未予認定，且係刷卡二萬五千元，原審誤為
    刷卡二萬元。(四)被告於原審法院並未自白強盜乙○○犯行，原審誤為被告自白，
    並以之為證據，認定被告犯行，有認定犯罪事實不依證據之違誤。(五)原審審判期
    日，僅訊問被告起訴事實及提示被告警訊及訊問筆錄，未調查其他任何證據，對
    前開採為被告犯罪之人證、物證未予調查及提示被告辨認之機會，訴訟程序亦未
    遵守，即行辯論終結而判決，自屬無可維持。被告上訴意旨，仍執前詞，否認部
    分犯罪及認原判決量刑過重，雖不足採，但原判決既有可議，自應由本院將原判
    決關於強盜及執行刑部分撤銷改判。爰審酌被告之犯罪動機、目的、手段、方法
    ，犯罪後之態度，對被害人造成之損害及其他一切情狀，量處如主文第二項所示
    之刑，以資懲儆。扣案美工刀一把、膠帶一捲、黏有乙○○毛髮之膠帶一捆，為
    被告所有供犯罪所用之物，依法宣告沒收，至扣案之紙棒一支，為案外人戊○○
    家報紙捲製，不屬被告所有，另未扣案之手銬一副及不明刀械，非違禁物，均無
    庸宣告沒收。
五、據上論斷，應依刑事訴訟法第三百六十九條第一項前段、第三百六十四條、第二
    百九十九條第一項前段、刑法第二條第一項前段、第五十六條、修正第三百三十
    條第一項、第三百零二條第一項、第五十五條、第三十八條第一項第二款、罰金
    罰鍰提高標準條例第一條前段，判決如主文。
本案經檢察官柯麗鈴到庭執行職務。
中      華      民      國    九十二    年      一      月    二十一    日
                            臺灣高等法院刑事第五庭
                                審判長法  官  曾  德  水
                                      法  官  楊  貴  雄
                                      法  官  趙  功  恆
右正本證明與原本無異。
如不服本判決應於收受送達後十日內向本院提出上訴書狀，其未敘述上訴之理由者並
得於提起上訴後十日內向本院補提理由書（均須按他造當事人之人數附繕本）。
                                      書記官  孫  佩  琳
中      華      民      國    九十二    年      一      月    二十二    日
附錄：本案論罪科刑法條全文
刑法第三百三十條第一項
犯強盜罪而有第三百二十一條第一項各款情形之一者，處七年以上有期徒刑。
刑法第三百零二條第一項
私行拘禁或以其他非法方法，剝奪人之行動自由者，處五年以下有期徒刑、拘役或三
百元以下罰金。


司法院資訊處製作；財團法人民間司法改革基金會備份。
